【裁判字號】    99,訴緝,15
【裁判日期】    990226
【裁判案由】    偽造文書等
【裁判全文】
臺灣高雄地方法院刑事判決              99年度訴緝字第15號
公  訴  人  臺灣高雄地方法院檢察署檢察官
被      告  乙○○
上列被告因偽造文書等案件，經檢察官提起公訴（88年度偵緝字
第621 號），被告於準備程序進行中為有罪陳述，經告知簡式審
判程序之旨，並聽取當事人之意見後，經本院合議庭裁定由受命
法官獨任進行簡式審判程序，判決如下：
    主  文
乙○○行使偽造私文書，足以生損害於他人，處有期徒刑月，
如易科罰金，以銀元佰元即新臺幣玖佰元折算壹日。偽造之徐
玉雪印章壹枚、車輛租用契約書上連帶保證人欄偽造之「徐玉雪
」署名及印文各壹枚，均沒收。
    事  實
一、乙○○欲以每日租金新臺幣（下同）800 元，向甲○○承租
    車號YP-269號營業小客車，因甲○○要求其須簽訂車輛租用
    契約書並尋覓一連帶保證人，以擔保乙○○若毀損該車且無
    法賠償時，甲○○得向連帶保證人求償，乙○○為順利租得
    該車，竟意圖為自己不法之所有，基於詐欺取財及行使偽造
    私文書之犯意，未經徐玉雪之同意，於民國86年5 月25 日
    前某日，在不詳地點委由不知情且真實姓名年籍均不詳之成
    年人，偽造徐玉雪之印章1 枚，復於86年5 月25日，擅自在
    車輛租用契約書上連帶保證人欄偽造「徐玉雪」之署名1 枚
    ，並蓋用上開印章偽造「徐玉雪」之印文1 枚，表示徐玉雪
    同意擔任連帶保證人之意思，旋即持以交付甲○○而行使，
    致甲○○誤信為真，而將上開車號YP-269號營業小客車交付
    乙○○使用，足生損害於甲○○及徐玉雪。嗣至87年9 月間
    ，乙○○未依約繳納租金，甲○○幾度催討，乙○○始交付
    1 紙以徐家寶為發票人之支票以代清償，詎屆期提示，竟以
    存款不足為由而遭退票，而乙○○亦避不見面，甲○○向徐
    玉雪詢問下，始悉上情。
二、案經甲○○訴由臺灣高雄地方法院檢察署檢察官偵查起訴。
    理  由
一、按本件被告所犯係死刑、無期徒刑、最輕本刑為三年以上有
    期徒刑以外之罪，其於準備程序就前揭被訴事實為有罪之陳
    述，經本院告知簡式審判程序之旨，並聽取其與公訴人之意
    見後，本院認無不得或不宜改依簡式審判程序進行之處，爰
    依刑事訴訟法第273 條之1 第1 項、第284 條之1 ，裁定本
    件由受命法官獨任進行簡式審判程序，合先敘明。
二、上開犯罪事實，業據被告於審理時坦承不諱，核與證人徐玉
    雪於偵訊之具結證述相符（見88年度偵字第314 號卷第27～
    28頁），復有前揭租車契約書影本1 紙在卷可稽（見88年度
    偵字第314 號卷第3 頁），是被告任意性之自白，核與事實
    相符，堪予採信。本案事證明確，被告上開犯行，洵堪認定
    ，應依法論科。
三、新舊法比較：
    查本件被告行為後，刑法業於94年2 月2 日修正公佈，並於
    95年7 月1 日施行，又刑法施行法亦於同年6 月14日增訂第
    1 條之1 ，並自同年7 月1 日施行。按刑法第2 條第1 項規
    定：「行為後法律有變更者，適用行為時之法律。但行為後
    之法律有利於行為人者，適用最有利於行為人之法律。」於
    修正刑法施行後，自應適用上開規定為「從舊從輕」之比較
    ；又比較新舊法時，應就罪刑有關之共犯、未遂犯、想像競
    合犯、牽連犯、連續犯、結合犯，以及累犯加重、自首減輕
    暨其他法定加減原因（如身份加減）與加減例等一切情形，
    綜其全部罪刑之結果而為比較後，再適用有利於行為人之法
    律處斷，而不得一部割裂分別適用不同之新舊法，有最高法
    院24年度上字第4634號、29年度上字第964 號判例意旨及最
    高法院95年度第8 次刑事庭會議決議以資參照。經查：
（一）罰金刑部分：刑法第33條第5 款關於罰金數額之規定，由
      修正前銀元1 元（即新臺幣3 元）以上，修正後提高為新
      臺幣1 千元以上，以百元計算。其修正結果，因最低額部
      分已提高為新臺幣1 千元，經比較新、舊法之結果，應以
      被告行為時之舊法對其較為有利。
（二）修正前刑法第55條後段原規定犯一罪而其方法或結果之行
      為犯他罪名者，從一重處斷，惟刑法修正後將該規定刪除
      。此項刪除雖非犯罪構成要件之變更，但顯已影響行為人
      刑罰之法律效果，自屬法律變更，而應為新舊法之比較適
      用。本件被告所犯行使偽造私文書罪及詐欺取財罪之犯行
      ，有方法結果之牽連關係，依修正前刑法第55條後段規定
      ，應論以牽連犯而從一重行使偽造私文書罪處斷；惟若依
      修正後刑法規定，則應論以數罪，併合處罰之。經比較新
      舊法規定結果，以適用修正前刑法第55條後段規定，就被
      告上開犯行論以牽連犯而從一重處斷，較有利於被告。
（三）綜上，整體比較結果，關於上開刑法條文之修正，以修正
      前之規定有利於被告，應整體適用舊法之規定。
（四）至於關於易科罰金之折算標準，修正前刑法第41條第1 項
      與廢止前罰金罰鍰提高標準條例第2 條規定，係以銀元
      100 元至300 元即新臺幣300 元至900 元折算1 日。惟現
      行刑法第41條第1 項則規定：「犯最重本刑為5 年以下有
      期徒刑以下之刑之罪，而受6 個月以下有期徒刑或拘役之
      宣告者，得以新臺幣1 千元、2 千元或3 千元折算1 日，
      易科罰金。」經比較修正前後之規定，自以被告行為時即
      修正前規定，較有利於被告。
四、核被告乙○○所為，係犯刑法第216 條、第210 條之行使偽
    造私文書罪及同法第339 條第1 項之詐欺取財罪。被告利用
    不知情之成年人偽造徐玉雪印章1 枚，應論以間接正犯。被
    告偽造印章、印文及署押係偽造私文書之階段行為，偽造私
    文書後復持以行使，偽造之低度行為復為行使之高度行為所
    吸收，均不另論罪。又被告行使偽造私文書以遂行詐欺犯行
    ，有方法目的之牽連關係，應依修正前刑法第55條後段規定
    論以牽連犯，從一重行使偽造私文書罪處斷。爰審酌被告為
    順利租得營業小客車使用，竟一時失慮，致罹刑章，惟念其
    犯後坦承犯行，態度尚佳，且上開車輛業已歸還告訴人，所
    生危害尚非重大，並考量被告之目的、手段，暨其職業、家
    庭經濟狀況及智識程度等一切情狀，量處如主文所示之刑，
    並諭知易科罰金之折算標準。另被告犯罪雖在96年4 月24日
    以前，然其於中華民國九十六年罪犯減刑條例施行前即88年
    11 月19 日已因本案被通緝，嗣於該條例施行後即99年1 月
    25日始被緝獲到案，此有本院88高貴刑世緝字第1189號通緝
    書、金門縣警察局通緝（協尋）案件移送書暨逮捕通知書等
    在卷可稽（見本院88年度訴字第1280號卷第29頁、99年度訴
    緝字第15號卷第21頁、第7 頁），故依同條例第5 條之規定
    ，不得減刑，附此敘明。
五、偽造之徐玉雪印章1 枚、車輛租用契約書上連帶保證人欄偽
    造之「徐玉雪」署名及印文各1 枚，雖均未扣案，惟無證據
    證明確已滅失，自應依刑法第219 條規定，不論屬於犯人與
    否，均應宣告沒收之。至於前揭車輛租用契約書，雖係被告
    犯罪所用之物，然因已交付甲○○，業非被告所有，又非違
    禁物，自無庸宣告沒收，附此敘明。
據上論斷，應依刑事訴訟法第273 條之1 第1 項、第299 條第1
項前段，刑法第2 條第1 項前段、第216 條、第210 條、第339
條第1 項、第219 條，修正前刑法第55條、第41條第1 項前段，
廢止前罰金罰鍰提高標準條例第2 條，刑法施行法第1 條之1 ，
逕以簡易判決處刑如主文。
本案經檢察官鄧藤墩到庭執行職務。
中    華    民    國    99    年    2     月    26    日
                  刑事第七庭  法  官   洪培睿
以上正本證明與原本無異。
如不服本判決應於收受送達後10日內向本院提出上訴書狀，並應
敘述具體理由；如未敘述上訴理由者，應於上訴期間屆滿後20日
內向本院補提理由書（均須按他造當事人之人數附繕本）「切勿
逕送上級法院」。
中    華    民    國    99    年    2     月    26    日
                              書記官   秦富潔
附錄本案論罪科刑法條全文：
中華民國刑法第210條
偽造、變造私文書，足以生損害於公眾或他人者，處 5 年以下有
期徒刑。
中華民國刑法第216條
行使第 210 條至第 215 條之文書者，依偽造、變造文書或登載
不實事項或使登載不實事項之規定處斷。
中華民國刑法第339條
意圖為自己或第三人不法之所有，以詐術使人將本人或第三人之
物交付者，處5 年以下有期徒刑、拘役或科或併科1 千元以下罰
金。
以前項方法得財產上不法之利益或使第三人得之者，亦同。
前二項之未遂犯罰之。

司法院資訊處製作；財團法人民間司法改革基金會備份。
